【裁判字號】    94,上訴,1579
【裁判日期】    951221
【裁判案由】    偽造文書等
【裁判全文】
臺灣高等法院臺中分院刑事判決        94年度上訴字第1579號
上  訴  人  臺灣臺中地方法院檢察署檢察官
上  訴  人
即  被  告  乙○○
選任辯護人  陳武璋律師
被      告  丙○○
                    （另案於臺灣臺中監獄執行中）
上列上訴人因偽造文書等案件，不服臺灣臺中地方法院94年度訴
字第559號中華民國94年6月 1日第一審判決（起訴案號：臺灣臺
中地方法院檢察署93年度偵字第3126號），提起上訴，本院判決
如下：
    主  文
原判決撤銷
乙○○行使偽造私文書，足以生損害於公眾及他人，處有期徒刑
壹年。如附表所示之物，均沒收。
丙○○幫助意圖為自己不法之所有，以詐術使人將本人之物交付
，累犯，處有期徒刑肆月，如易科罰金以銀元佰元即新台幣玖
佰元折算壹日。
    犯罪事實
一、乙○○（綽號「鳳梨」）因從事挖土機業務，知悉收購不詳
    姓名年籍之人所竊之挖土機後出售有利可圖，並為圖將來可
    順利出售遭竊之挖土機，於尚未取得遭竊之挖士機前，即意
    圖為自己不法之所有，思以預先簽訂虛偽之挖土機買賣契約
    ，俾便取得遭竊之挖土機，能順利矇騙買主，使買主陷於錯
    誤，而向其購買遭竊之挖土機；且向丙○○（曾因偽造文書
    案件，經臺灣臺東地方法院以九十一年度簡字第二九號判決
    處有期徒刑六月，如易科罰金以三百元折算一日確定，於民
    國『下同』九十一年四月十六日執行完畢。）表明上開虛偽
    訂立挖土機買賣契約書之情事，丙○○亦明知其本身並未出
    售任何挖土機予乙○○，竟應允乙○○之要求，基於幫助乙○○上開詐欺取財之犯意，由乙○○交付丙○○新台幣（以
    下同）三萬元，做為簽訂虛偽挖土機買賣契約之報酬，而丙○○亦於不詳時間、不詳地點向庚○○取得如『如附件一所
    示』之內容記載「ＫＯＭＡＴＳＵ廠牌、ＰＣ二００—五型
    號、車體編號六五六七九號之挖土機，於八十八年十一月七
    日，經位於桃園縣龍潭鄉○○路○○段五八之八一樓洪鐵重
    機械有限公司自國外進口、財政部基隆關稅局於八十八年十
    一月十五日所核發第ＡＡ／八八／六四八０／００二四號進
    口報單（進口證明用聯）」，作為乙○○購買往後竊得挖土
    機之合法來源證明文件之用，隨即攜帶如附件一所示之進口
    報單與乙○○於九十一年十月一日，利用不知情之楊志航律
    師位於南投市○○路之「楊志航律師事務所」簽訂「挖土機
    買賣契約」，載明甲方丙○○以七十二萬元之價格販賣（型
    號、名稱等詳如如附件一所示之進口報單）之挖土機一輛予
    乙○○，並由楊志航律師、乙○○、丙○○各執一份挖土機
    買賣契約及如附件一所示之進口報單，並等待不詳姓名年籍
    之人於竊得與附件一所示進口報單同型或同車體號碼之挖土
    機後，再向該姓名年籍之人收購出售圖利，且與準備行竊之
    人保持連繫，嗣該不詳姓名年籍之人於鎖定目標後行竊前一
    星期左右（九十二年一月十三日晚上前一星期左右），乙○○即與不知情之己○○連繫，由己○○及其老闆即全毅營造
    有限公司（以下簡稱全毅公司）之負責人戊○○洽談購買挖
    土機事宜。嗣基正營造公司代表人壬○○於九十二年一月十
    四日上午八時許，發現其於九十二年一月十三日晚間仍存在
    之基正營造公司代表人壬○○所有之日本ＫＯＭＡＴＳＵ廠
    牌、ＰＣ二００—五型號、原車體編號六七七三八號，且三
    角架、儀表板均有碰撞痕跡、底盤有壬○○烙印之六七七三
    八字樣、有碰撞痕跡、更換過高壓管以及幫浦少一根螺絲等
    特徵之挖土機一部（以下簡稱六七七三八號挖土機），在臺
    中縣霧峰鄉○○路一四六巷四六弄全家福社區工地，而於九
    十二年一月十三日晚間至九十二年十月十四日上午八時許間
    ，遭不詳姓名年籍之人竊取，而該竊取六七七三八號挖土機
    之不詳姓名年籍之人於竊得上開「六七七三八」號挖土機後
    ，即與乙○○連絡，由乙○○以不詳之金額故買上開竊得之
    挖土機，而該竊得挖士機之不詳姓名年籍之人，因乙○○之
    進口報單車體編號六五六七九號挖土機，知其意在取得車體
    編號六五六七九號之挖土機，遂在乙○○不知情之情況下，
    將車體編號「六七七三八」號磨除，重新打印為與上開挖土
    機買賣契約書上所附之進口報單相符「六五六七九」號，乙○○即於九十二年一月十三日間與己○○、戊○○約定出售
    上開挖土機之價格為六十八萬元，乙○○並即於九十二年一
    月十四日，在南投縣竹山鎮○○路○段一二二九號全毅營造
    有限公司與戊○○簽訂挖土機買賣契約書，以六十八萬元之
    代價，轉售予不知情之全毅公司負責人戊○○，雙方隨即簽
    立買賣合約書，乙○○於上開與丙○○簽訂挖土機買賣合約
    書後，因搬家遺失上開如附件一所示之進口報單及挖土機買
    賣合約書，因上開挖土機係贓物，已無合法之進口報單，遂
    於不詳時間，在不詳地點，以不詳方法，取得內容與因丙○○之幫助而提供類似如附件一所示之進口報單，記載「ＫＯ
    ＭＡＴＳＵ廠牌、ＰＣ二００—五型號、車體編號六五六七
    九號之挖土機，於八十六年六月八日，經位於臺北縣板橋市
    ○○路二七五巷三０號三樓之今億企業有限公司自國外進口
    」等不實事項，屬於私文書性質之偽造財政部基隆關稅局於
    八十六年六月十四日所核發第ＡＡ／八六／０一二九／００
    一二號進口報單（進口證明用聯）正本一紙（影本詳如附件
    二），其上並有由不詳之人以偽造之「基隆關稅局進口組簽
    證文件專用章」印章壹枚以及蓋用偽造之「基隆關稅局進口
    組簽證文件專用章」印文壹枚，與上開丙○○所提供完全相
    同機身號碼「六五六七九」號之偽造進口報單，並行使交付
    予不知情之戊○○收受，作為購買之該挖土機合法來源證明
    文件之用，足以生損害於今億企業有限公司、戊○○及財政
    部基隆關稅局對於進口貨物查驗之正確性，並使戊○○陷於
    錯誤而交付六十八萬元予乙○○。嗣於九十二年十月十七日
    丙○○因另案經專案小組之內政部警政署刑事警察局偵六隊
    二組偵查員謝有筆借提詢問時，始供出上情，並循線於九十
    二年十月二十二日十五時二十分許，在南投縣水里鄉○○○
    段第二八六之六地號，發現該挖土機，且經專案小組之臺中
    縣警察局霧峰分局刑事組偵查員詹坤穎將查獲之挖土機電解
    後，查出該挖土機之前四碼為「六七七三」再透過警局失竊
    之挖士機資料及挖土機同業公會網站資料，查詢可能之被害
    人前來指認，經壬○○指認警方查獲之挖士機上確有「三角
    架、儀表板均有碰撞痕跡、底盤有壬○○烙印之六七七三八
    字樣、有碰撞痕跡、更換過高壓管以及幫浦少一根螺絲等特
    徵」，而查悉上情。
二、案經臺中縣警察局霧峰分局報告臺灣臺中地方法院檢察署檢
    察官偵查起訴。
    理  由
一、訊據上訴人即被告（以下簡稱被告）乙○○矢口否認有何故
    買贓物、行使偽造私文書之犯行，辯稱：該挖土機係伊於九
    十一年十月一日以七十二萬元之代價，向被告丙○○所購買
    ，買賣價金分三次以現金給付，該買賣契約書內容並無不實
    在，而該挖土機之進口報單亦係由被告丙○○所提出，事後
    轉售時，所交付之進口報單即為被告丙○○當時所交付之進
    口報單，且伊於出售挖土機時，並未提示伊與被告丙○○之
    買賣契約書用以取信戊○○，以證明來源之合法性，且己○○於戊○○購買該挖土機前，已經使用過該挖土機一段時間
    ，覺得性能不錯，才會決定購買，另以該挖土機電解還原後
    ，僅顯示車體編號「六七七三」，與被害人壬○○提供之挖
    土機來源證明所記載之車體編號「六七七三八」，相差一碼
    ，並無法確認係屬同一部挖土機，再者，該挖土機在九十一
    年十月間，伊即駕駛操作使用一段時間，俟於九十二年一月
    十四日轉售予戊○○，因為有使用過一段期間，才會折價轉
    售，被害人壬○○指述失竊挖土機之時間為九十二年一月十
    四日，顯然不可能，因此該挖土機應非被害人壬○○所遭竊
    之物云云。訊據被告丙○○固坦承稱：確有與乙○○前往楊
    志航律師事務所簽訂挖土機買賣契約書，但實際上伊並未出
    賣乙○○上開挖土機，伊純係收取乙○○三萬元，為其訂立
    上開挖土機買賣契約等語，惟矢口否認有何幫助詐欺犯行，
    辯稱：當時伊並不知道利害關係，且乙○○另外再為買賣，
    伊完全不知情，伊以為乙○○簽訂上開買賣契約書是自己要
    用，另伊並未交付進口報單給乙○○云云。經查：
    （一）本案所查獲之日本ＫＯＭＡＴＳＵ廠牌、ＰＣ二００
          —五型號、車體編號六五六七九號之挖土機一部，係
          經由同案被告丙○○經借提訊問後，始循線查獲，此
          業據證人即專案小組之內政部警政署刑事警察局偵六
          隊二組偵查員謝有筆於原審審理時證稱：「（問：本
          件係如何查獲被告丙○○有詐欺的犯行？）我們發現
          丙○○是通緝犯，找到落腳點，抓到丙○○執行搜索
          ，在丙○○所駕駛的自小客車上找到一份買賣契約書
          ，我們懷疑該挖土機也是被告丙○○所偷的，在製作
          警訊筆錄中，我們對此提出質疑，被告丙○○才告訴
          我們後續的相關線索。‧‧‧（問：『提示偵卷第十
          七頁被告丙○○的警詢筆錄』，請你確認‧‧‧？）
          這份筆錄，是第八次的詢問筆錄，是在被告丙○○被
          收押後所製作的筆錄。其間我們陸續借提被告丙○○
          好幾次，每次詢問都有一些進展，直到第八次被告洪
          吉安才告訴我們這些資訊。我們一開始，就有搜索扣
          押本案的買賣契約書，我們懷疑被告丙○○有牽扯該
          部分，只是不知道被害人是誰。我們之前就有懷疑這
          件的犯罪，是一直到這次筆錄時，被告丙○○才說出
          。」等語（見原審卷第一四七頁），核與丙○○於原
          審供稱：「本案之前他們只是隨便問一下，有問我契
          約書如何來，我告訴他們只是幫別人寫的，他們就沒
          有繼續調查了。本案是在我行竊的全部案件處理完之
          後，我才跟他們說的。」等語相符（見原審卷第一四
          七），是本件查獲之挖土機是由被告丙○○之供述所
          查獲，顯與上開丙○○與乙○○於楊志航律師事務所
          所訂之挖土機買賣契約書有關，合先敘明。
    （二）扣案之日本ＫＯＭＡＴＳＵ廠牌、ＰＣ二００—五型
          號、車體編號六五六七九號之挖土機一部，係經員警
          經由同案被告丙○○經借提訊問後，始循線查獲，此
          送請專業人員利用電解液以化學電解分析方法，還原
          車體編號「六七七三」，最後一碼則無法分析之情，
          業據證人即臺中縣警察局霧峰分局刑事組偵查員詹坤
          穎於原審證稱：「（問：本件如何聯絡被害人前來指
          認？）專案小組陸續破獲幾件挖土機失竊案件，我們
          就從警局失竊挖土機的存檔報案資料及挖土機同業公
          會的網站資料，對照電解之後的機身資料，通知可能
          的被害人前來指認，本件有通知很多的被害人來指認
          ，最後只有壬○○指認為其所失竊的挖土機。（問：
          對於電解車身號碼的部分，是當天所為或事後？）查
          獲當天，我們先將挖土機查扣，大約隔一、兩天，才
          通知電解人員進行電解分析，然後通知可能的被害人
          來指認。在被害人來指認之前，我們就已經進行電解
          了，而且有電解資料。（問：被害人壬○○去警局製
          作筆錄時，是否有具體描述失竊挖土機的特徵？）有
          ，專業名稱也是被害人告知我們才知道。（問：被害
          人告知挖土機特徵前，是否已經先行指認？）我們是
          先帶被害人看過挖土機之後，才到警局製作筆錄。被
          害人是當場就我們所查扣的挖土機指述特徵，我們依
          照被害人所述的特徵當場拍照。‧‧‧（問：該挖土
          機有無讓壬○○領回？）沒有，因為這台挖土機只電
          解出四個號碼，為了避免爭議，暫時沒有發回。（問
          ：當時你製作具領筆錄時，如何知道被害人即為賴秋
          澤？）當時我們通知相關被害人，壬○○是其中一人
          ，我們帶壬○○及其他被害人到現場指認，指認完就
          回去製作筆錄。（問：壬○○的住址及電話，你是透
          過何管道知悉？）透過公會網路及警局的報案紀錄，
          獲知被害人的聯絡方法。‧‧‧（問：電解時，你是
          否在場？）有，專案小組有幾人在場。（問：電解資
          料是否還在？）照片、拓印等資料，當初有交給地檢
          署，但是目前不知道去向。‧‧‧」等語（見原審卷
          第一四八頁至第一五一頁），且有臺中縣警察局霧峰
          分局於九十四年三月二十八日提出電解分析之照片六
          張（見原審卷第一一三至一一五頁）及電解前拓印模
          一份（見原審卷第一一六頁）在卷可稽，可知查獲之
          挖土機原車體編號前四碼為「六七七三」號，應堪認
          定，且原審卷第一○九頁下方之照片更明顯示出「六
          七七三八」號之字樣。另依據被害人壬○○於原審到
          庭證稱：「（問：該挖土機有何特徵，足以使你確認
          係你所失竊之挖土機？）底盤上方我有做六七七三八
          的暗記，是用鉛頭烙印上去的，底盤中間還有碰撞過
          的凹痕，旋轉的高壓管我有更換過，操作的幫浦少了
          一支螺絲，儀表板有碰撞的小凹痕，是我使用時，鐵
          鎚掉下去碰到的。我去指認時，該台挖土機都有這些
          特徵。」、「（問：你去指認時，該台挖土機有無改
          裝過？）挖土機的周圍有裝上角鐵，重新噴漆。」等
          語（見原審卷第一四０頁），佐以臺中縣警察局霧峰
          分局之現場採證照片中，經原審命被害人壬○○當庭
          指述說明，確實三角架有碰撞痕跡、底盤有烙印六七
          七三八、儀表板有碰撞痕跡、更換過之高壓管、幫浦
          少一根螺絲等特徵，此有現場蒐證照片十四張（參照
          原審卷第一０六至一一二頁）為證，並有被害人賴秋
          澤提出之基隆關稅局於八十七年十二月二十八日所核
          發第ＡＡ／八七／七六七八／００二二號進口報單（
          進口證明用聯）影本一紙（見原審卷第一九八頁、偵
          查卷第九五頁）在卷可稽，而壬○○之上開挖土機係
          向黃鍚雄所購，亦據辛○○於本院審理時到庭證述明
          確（見本院卷第一宗第二○一頁），且有讓渡證書一
          份在卷可稽（見本院審理卷第一宗第一八五頁），因
          此，該挖土機係被害人壬○○所失竊、日本ＫＯＭＡ
          ＴＳＵ廠牌、ＰＣ二００—五型號、車體編號為六七
          七三八號之挖土機，應堪認定。被告乙○○於本院之
          選任辯護人辯護意旨雖以本件壬○○之指認係在賴秋
          澤觀看過挖土機之後，始讓壬○○指認，故壬○○之
          指認特徵，應不可採云云，惟如上所述，壬○○係經
          警透過挖土機同業工會資訊網查得其可能為受害人，
          而查獲本件挖土機係透過丙○○所持有之挖土機買賣
          契約書經由丙○○之指述而循線查獲，而「六七七三
          八」挖土機確係證人辛○○所讓渡予壬○○，業據證
          人辛○○於本院證述明確，則該查獲之挖土機上留有
          「六七七三八」號字樣，顯無從於指認當時再由賴秋
          澤烙印上去，從而辯護意旨雖執壬○○係於觀看扣案
          之挖土機後，始為指認，難認扣案之挖土機係壬○○
          所有云云，尚非可採。
    （三）又據被害人壬○○於原審審理中到庭證稱：「我於九
          十二年一月十四日早上，在臺中縣霧峰鄉全家福社區
          發現挖土機不見了，該挖土機我是在失竊兩天前停放
          該處，印象中在該處停了兩個晚上一個白天，十三號
          晚上我還有看到，十四號早上就發現不見了。」、「
          因為我之前有去報案，時間大概是九十二年一月十四
          日失竊當天去報案，所以警方才會通知我去認領，確
          認是否為我所失竊的挖土機。」等語（見原審卷第一
          四０頁），且對於臺中縣警察局霧峰分局94年10月6
          日霧警刑字第0940021409號函附之挖土機資訊網頁，
          亦載明「九十二年一月十四日」（見本院卷第一宗第
          一八七頁），則該挖土機實際失竊時間，應在九十二
          年一月十四日上午八時許壬○○發現失竊之前，而在
          九十二年一月十三日晚上，壬○○有看到挖土機之後
          。至於被告乙○○之選任辯護人以被害人壬○○之報
          案紀錄，質疑被害人壬○○發現失竊報案之時間應係
          九十二年一月十六日，而非被害人壬○○指稱之九十
          二年一月十四日，經原審向臺中縣警察局霧峰分局調
          閱被害人壬○○之報案紀錄（見查原審卷第一九七頁
          、第二００頁、第二０一頁），確實記載被害人賴秋
          澤發現失竊時間為九十二年一月十五日上午八時，報
          案時間為九十二年一月十六日十三時十分，對此，被
          害人壬○○則於原審中證稱確實係於九十二年一月十
          四日發現失竊後，前去報案，警察要求先行返回自行
          找尋，經被害人壬○○尋覓無著確認失竊後，再於九
          十二年一月十六日中午前往報案，因此，報案時間與
          實際失竊時間有相差一天，因此，被害人壬○○實際
          報案時間應為九十二年一月十六日等情，原審經依被
          告乙○○選任辯護人之聲請，向臺中縣警察局霧峰分
          局調閱當時之報案紀錄，惟因派出所員警調動，無法
          取得當初報案之原始資料，僅有電腦存檔之報案紀錄
          可以參佐，則在無其他具體事證之前提下，對於實際
          遭竊時間之認定，仍應以被害人壬○○之指述即九十
          二年一月十四日上午八時前、同月十三日晚上之後，
          較為客觀合理，附此敘明。
    （四）依據被告丙○○於偵查中供稱：「乙○○拜託我簽契
          約書，以後出售時證明來源合法‧‧‧本件簽契約書
          的代價是三萬元」等語（見偵查卷第八十二頁）、於
          原審中供稱：「我們有簽立買賣契約書，但事實上沒
          有挖土機的買賣，實情是當時候，乙○○他以很便宜
          的價格向他人購買挖土機，但是沒有來源證明，所以
          要我以挖土機所有人的身分，假裝出售挖土機給他，
          以方便他將來出售，我當時問他契約書如何書寫，施
          金發表示他會去拿一張現成的契約書來，為取信將來
          購買挖土機的人，他還要我把契約書拿去給代書見證
          ，他就帶我到南投地院旁邊一間代書事務所，我們一
          同進去後，我自行填載姓名，其他的部分都是乙○○
          拿來的契約書事先印好的。‧‧‧事後乙○○給我現
          金三萬元。」（見原審卷第五九頁、第六十頁）、「
          我另外有偷挖土機賣給乙○○，本件乙○○叫我簽買
          賣契約書，目的就是要轉賣給別人，為取信買主，‧
          ‧‧‧，因為一般會購買挖土機的人，都會透過認識
          的人或是同行來購買，我偷來賣給乙○○的，都沒有
          簽立買賣契約書。」等語（見原審卷第六二頁），按
          被告丙○○既承認確有偷過多部挖土機，並經本院判
          處有期徒刑四年一月確定，有本院九十三年十二月二
          十八日、九十三年度上訴字第五四○、六八○號判決
          書一份在卷可稽（見本院審理卷第一七五頁），苟該
          挖土機係丙○○所竊得，依連續犯屬裁判上一罪之關
          係，被告丙○○並無獨就本件竊盜犯行，不予承認之
          理；又本案之挖土機既係被害人壬○○遭竊之物，而
          發現遭竊之時間係在九十二年一月十四日上午八時前
          、同月十三日晚上後，則被告丙○○自不可能於九十
          一年十月一日即將該挖土機出售予被告乙○○，因此
          ，被告乙○○辯稱該挖土機係向被告丙○○所購買，
          即難予採信。雖被告乙○○辯稱：確實有交付買賣挖
          土機之頭期款三十六萬元價金予被告丙○○之情，無
          非係以提出其女友標雯葶所使用之彰化銀行北臺南分
          行戶名標志良、帳號00000000000000
          號活期儲蓄存款帳戶中，有九十一年九月三十日以提
          款卡連續四次，分別提領三萬元、三萬元、三萬元、
          一萬元，共計十萬元，並以臨櫃提款現金二十六萬元
          ，合計三十六萬元之紀錄，此有彰化銀行北臺南分行
          戶名標志良、帳號00000000000000號
          之活期儲蓄存款存摺影本一份（見原審卷第九七至九
          九頁）為據；惟觀諸該存摺之交易往來紀錄，該標志
          良之銀行帳戶自八十九年十一月起至九十一年十月止
          ，每月均有連續多次之提款紀錄，累計提領之金額亦
          非小額，由存摺紀錄本身並無從確認前開款項即係提
          領交予被告丙○○作為購買挖土機之款項，何況，此
          等預先預先交付頭期款三十六萬元之情節，又與被告
          乙○○與被告丙○○於律師前見證之買賣契約書第二
          條所載「乙方（即被告乙○○）已將前開車款（即七
          十二萬元）給付予甲方（即被告丙○○）」之內容不
          符；且被告丙○○否認有收受前開款項，則被告施金
          發縱有向標雯葶借取前開款項之事實，依據現有事證
          ，亦無從證明確實係給付予被告丙○○做為購買挖土
          機使用，因此，對於被告乙○○辯稱確實有交付買賣
          挖土機之價款予被告丙○○之詞，亦無從採信。是本
          件對於被告乙○○供稱該挖土機係向被告丙○○所購
          得之情，顯然與事實不符，無從採信。又被告丙○○
          一再辯稱如附件一之進口報單係被告乙○○所提供，
          惟不僅為乙○○所堅決否認，且丙○○於偵查中即供
          稱：「（問：提示編號六五六七九號進口報單影本何
          來？）印象中是庚○○給我的，時間不記得，他拿給
          我意思是如果有用到可以用」等語（見偵查卷第八十
          三頁），且於原審又供稱：「我只有跟庚○○拿過一
          張進口報單，是為了要供警察臨檢使用，沒有向施金
          發拿過進口報單」等語（見原審卷第二一八頁），而
          證人庚○○亦一再於原審及本院證稱確有交付被告洪
          吉安一張進口報單，但已忘記號碼等語（見原審卷第
          二一六頁、本院卷第一宗第一一九頁），是本件如附
          件一所示之進口報單，應係被告丙○○所提供至明。
    （五）被告乙○○雖又辯稱其於被害人壬○○所有之挖土機
          失竊前即已使用本案之挖土機之情，係以提出瑞田阿
          源之工作紀錄一份（見原審卷第一００頁至第一０一
          頁）、九十一年十一月十七日起至九十一年十一月十
          七日止之估價單十九份（見原審卷第一０二至一０六
          頁）為據並聲請傳喚證人林俊廷、丁○○為證。惟觀
          諸瑞田阿源之工作紀錄上，記載「九十一年十月十七
          日、ＰＣ二００、瑞田—溪頭」、「九十一年十一月
          十一日、ＰＣ二００、溪頭—大崙山頂」、「九十一
          年十二月二十六日、ＰＣ二００、大崙山頂—集集」
          、「九十二年一月十四日、ＰＣ二００、集集—溪頭
          」、「九十二年一月十九日、ＰＣ二００、大石爺—
          瑞田」、「九十二年一月二十二日、ＰＣ二００、瑞
          田—溪頭」、「九十二年三月十日、ＰＣ二００、溪
          頭—瑞田」、「九十二年三月十二日、ＰＣ二００、
          溪頭—玉峰」、「九十二年三月十九日、ＰＣ二００
          、玉峰—溪頭」、「九十二年五月七日、ＰＣ二００
          、溪頭神木—瑞田」、「九十二年五月二十四日、Ｐ
          Ｃ二００、瑞田—新山七Ｋ」、「九十二年六月十一
          日、ＰＣ二００、溪頭—玉峰」、「九十二年六月三
          十日、ＰＣ二００、新山七Ｋ—新寮坪橋」、「九十
          二年八月二十三日、ＰＣ二００、玉峰—垃圾場」、
          「九十二年九月二十日、ＰＣ二００、玉峰—厝旁」
          、「九十二年九月二十一日、ＰＣ二００、垃圾場—
          玉峰厝」（見原審卷第一０一頁）；佐以證人己○○
          於原審中證稱：「（問：何處交車？）南投集集濁水
          溪溪底，集鹿大橋附近。」（見原審卷第一五三頁）
          、「（問：九十二年一月十四日你購買這台挖土機時
          ，有無叫人來載運這台挖土機？）有。從溪頭載到大
          崙，原先買的時候是在集集工作，隔天就把挖土機載
          到溪頭幫戊○○工作，工作完之後，隔兩個月，再載
          回我大崙住處。」（見原審卷第一五四頁）、「（問
          ：你叫何人幫你拖車？）我打電話叫林俊廷幫我拖車
          。」（見原審卷第一五五頁），依據證人己○○所言
          ，該挖土機既係由證人林俊廷負責載運，則被告施金
          發於九十二年一月十四日在集集交車予證人己○○收
          受，證人己○○於九十二年一月十四日在集集工地工
          作，而於九十二年一月十五日再將該挖土機委託運往
          溪頭工地，按理瑞田阿源之工作紀錄中，應有九十二
          年一月十五日證人林俊廷將該挖土機由集集載往溪頭
          之工作紀錄，然該工作紀錄中卻係記載九十二年一月
          十四日由集集載往溪頭，二者時間明顯不相符合，又
          證人己○○於九十二年三月間，將該挖土機委託載運
          回大崙住處，該工作紀錄中並無該項紀錄，且證人林
          俊廷於原審中證稱：「（問：九十二年一月十四日以
          後，是否有幫己○○載運過ＰＣ二００的挖土機？）
          沒有，我只記得最後一次是在九十二年過年那段期間
          。」等語（見原審卷第一六九頁），證人己○○證述
          內容與證人林俊廷證述內容不相符合，證人林俊廷否
          認於九十二年一月十五日及九十二年三月間幫證人黃
          志剛載運挖土機，則證人己○○之前開證述內容，已
          難令人不質疑其真實性；復以，證人己○○於原審中
          證稱：「（問：你如何看出你所買的和你之前所開的
          挖土機是同一部？）因為我之前開的那部挖土機座位
          後面的冷氣機，有點快要掉下來，所以我可以確認是
          同一部。」、「（問：除了剛才所確認的冷氣特徵之
          外，該挖土機有無其他特徵？）無其他特殊的問題，
          但是履帶有時後會跳齒。」等語（見原審卷第一０六
          、一０七頁），惟證人丁○○則於原審中證稱：「（
          問：是否使用過該挖土機？）有。」、「該挖土機性
          能很好。」、「駕駛過程當中沒有特別的情況發生。
          」、「（問：你對己○○開的挖土機有何印象？）我
          只覺得該挖土機機械性能正常，很好用，沒有故障過
          。」、「（問：該挖土機的冷氣、履帶有無故障？）
          我工作地點在溪頭神木溪，氣候涼爽，沒有使用過冷
          氣，所以不知道，但是履帶沒有壞，我也沒有去特別
          留意，我只關心挖土機可以正常運作就好了。」等語
          （見原審卷第一六０頁），證人己○○、丁○○事前
          均有使用過該挖土機，然二人對於挖土機之特徵描述
          卻有所不符，果如證人己○○所言，該挖土機有冷氣
          機快要掉下來或履帶有問題會跳齒之狀況，則證人徐
          再源使用二、三次之過程中，應該也會發生，何以證
          人丁○○全然未曾經歷該狀況，則證人己○○、徐再
          源證述確實曾於九十二年一月十四日前使用過本案之
          挖土機，顯非可信；且證人戊○○於本院審理時更明
          確證稱：「（問：買挖土機前向何人作？）之前是他
          （指己○○）幫他姊夫工作，他姊夫的名字是丁○○
          。（問：買挖土機之前是否都幫他姊夫工作？）他姊
          夫的挖土機在幫我工作，他姊夫沒有空的時候，才請
          他過來幫忙。（問：他姊夫的挖土機與己○○的挖土
          機都一樣嗎？）都是用他姊夫的那一部挖土機。‧‧
          ‧（問：他有自己的挖土機嗎？）以前有，後來賣掉
          了。」等語（見本院卷第一宗第一○六頁至第一○七
          頁），核與己○○於原審證稱：「我受僱戊○○兩、
          三個月的期間，都是開該挖土機，後來戊○○說要幫
          助我，就幫我買下這台挖土機，所以我在買之前就已
          經開了兩、三個月了。」等語（見原審卷第一五四頁
          ）就己○○使用何部挖土機？即究係使用丁○○之挖
          土機或其他挖土機完全不符；再依證人林俊廷於原審
          證稱：「（問：你記得的四次，分別為九十一年十月
          十七日、九十一年十一月十一日、九十一年十二月二
          十六日、九十二年一月十四日都是托運同一台挖土機
          ？）有時候是丁○○叫的，有時候是己○○叫的，都
          是同一台挖土機。」（見原審第一六六頁），則黃志
          剛於戊○○向乙○○購買挖土機之前，顯非使用本件
          扣案之挖土機至明，雖證人林俊廷於原審另證稱：「
          （問：事隔已久，你如何明確分辨有四次是載運黃志
          剛的挖土機？）我看地點就知道，因為載運的過程當
          中，曾經被警察攔下來過。」、「（問：己○○有一
          台挖土機，阿源也有一台挖土機，兩台是否相同？）
          不相同，煙囪高度不一樣，但是兩台都是ＰＣ二００
          。」（見原審卷第一六八頁）、「（問：丁○○和黃
          志剛的挖土機型號相同，都是ＰＣ二００，你如何從
          內帳裡面區分載運的是哪台？）我記載ＰＣ二００就
          是己○○的那台挖土機，二００的就是丁○○的挖土
          機。」、「（問：為何從九十二年一月十九日以後到
          九十二年九月二十一日間，都有ＰＣ二００的出車紀
          錄？）有時候有寫ＰＣ，有時候沒寫，如果有兩台相
          同時，我才會以前開方法區分，只有我圈起來的四次
          ，是載運己○○的挖土機，其他都是丁○○的。」等
          語（見原審卷第一六九頁至第一七○頁），證人徐再
          源本身也有ＰＣ二００型號之挖土機，亦是委託證人
          林俊廷載運，而該工作紀錄亦係專門針對證人丁○○
          委託載運挖土機之內帳紀錄，何況，依據該工作紀錄
          之內容，發現自九十一年十月十七日起至九十二年九
          月二十一日止，均有載運ＰＣ二００型號挖土機之紀
          錄，且由起迄之地點加以比對，可知證人林俊廷實際
          受託載運之挖土機不僅一台，參諸證人丁○○於原審
          證稱：「（問：你第一次看到該挖土機係何時？）九
          十一年十月底，在南投集集的砂石場看到，因為那時
          候，乙○○在該處工作。」等語（見原審卷第一六一
          頁），然瑞田阿源之工作紀錄上，記載該段時間證人
          己○○所使用之挖土機係在溪頭工地，迄於九十二年
          十二月二十六日始載往集集，則證人丁○○證稱於九
          十一年十月底看到該挖土機，即有可議之處，且參諸
          上開戊○○於本院所證己○○為丁○○開挖土機時，
          均使用丁○○之挖土機。徵諸證人戊○○、己○○、
          丁○○、林俊廷所述之情節及被告乙○○選任辯護人
          提出之瑞田阿源工作紀錄，互相參佐，均相歧異，自
          無從為有利於被告乙○○之認定。
    （六）另外，被告乙○○選任辯護人所提出之估價單部分，
          一般估價單都是由店家開立予消費者，換言之，台照
          之位置，應係指「消費者」即付款人而言，而詳細品
          項價目之位置，應係由店家填載，依據證人己○○於
          原審中證稱：「我在工地做工，每天工作都要讓工地
          主任簽名確認，乙○○是老闆，不可能每天都到工地
          來。」（見原審卷第一五八頁）、「（問：這些估價
          單是開給你或業主？）我開給工地主任，讓工地主任
          簽名，由工地主任將一聯交回公司，一聯給我，作為
          日後請款之依據。」等語（見原審卷第一五九頁），
          該估價單係作為被告乙○○日後向發包工地之業主請
          款之用，按理抬頭應係填載發包工地之業主名稱，由
          被告乙○○或實際在場施作之證人己○○填載工作時
          間、應支付酬勞後，交由發包工地現場負責人簽名確
          認，始為常態作法，何以被告乙○○提出之估價單卻
          係以證人己○○為抬頭人，而由發包工地之現場負責
          人簽名確認出具估價單，被告乙○○與證人己○○均
          係從事駕駛挖土機為業之人，對於估價單之記載方式
          ，理當有所知悉，並無反乎常態為如此記載之理；況
          證人己○○上開於原審證稱：「我受僱戊○○兩、三
          個月的期間，都是開該挖土機，後來戊○○說要幫助
          我，就幫我買下這台挖土機，所以我在買之前就已經
          開了兩、三個月了。」等語（見原審卷第一五四頁）
          ，則戊○○購買挖土機之時間為九十二年一月十四日
          ，以此日期往前算兩、三個月，即與黃志供稱伊受僱
          被告乙○○之時間相重疊，參以被告乙○○於偵查中
          供稱：「（問：之前己○○是否幫你開過挖土機？）
          不認識己○○這個名字，我是叫一位綽號『阿模』男
          子幫我開車，後來我將該部挖土機賣給『阿模』介紹
          的他的一個朋友」等語（見偵查卷第一一一頁。）果
          己○○為乙○○所僱用，何以被告乙○○竟不知黃志
          剛之本名，如確係乙○○所僱用，則被告乙○○將如
          何發薪資予己○○？且又如何申辦己○○之薪資所得
          扣繳憑單？又本件己○○另自承受僱戊○○，則黃志
          剛究係受僱於戊○○抑或乙○○本身之證述，亦前後
          不一，且證人丁○○、己○○、戊○○就證人己○○
          究使用何部挖士機一節，證人己○○究係使用丁○○
          之挖土機？或其他挖土機？亦均不一致，復無從僅以
          估價單之記載，而據以認定被告證人己○○曾經於九
          十二年一月十四日前受僱於被告乙○○駕駛使用本案
          之挖土機。是以，對於被告乙○○辯稱：曾經於九十
          二年一月十四日被害人壬○○所有之挖土機遭竊前，
          即使用本案之挖土機之情，依據現有事證，尚無從採
          信。至於，被告乙○○選任辯護人聲請傳喚證人黃建
          河到庭作證，欲證明被告乙○○與被告丙○○間之買
          賣本案之挖土機交易，然經原審借提證人庚○○到庭
          作證結果，證人庚○○當庭表示對於被告乙○○與被
          告丙○○間之買賣挖土機交易毫無所悉，亦未在場見
          聞被告乙○○交付買賣價金予被告丙○○之事或被告
          丙○○交付偽造進口報單予被告乙○○之事（見原審
          卷第一八０至一八三頁），且於本院復再度證稱對於
          九十一年十月間有無介紹乙○○向丙○○購買挖土機
          ，已不復記憶等語（見本院卷第一宗第一九九頁），
          因此證人庚○○之證言，對於本案並無任何之證據關
          連性，自無從資為有利於被告乙○○之具體事證；又
          被告丙○○於原審審理中以證人身分具結做證稱：「
          在寫讓渡書時，被告乙○○就已經買了這台挖土機，
          但我從來沒有看過這台挖土機。乙○○表示他買的這
          台挖土機比較便宜，所以沒有來源證明，要我和他一
          起去簽讓渡書，當作來源證明。」、「當時乙○○沒
          有告訴我，事後我們在一起時，乙○○主動告知我是
          以四十萬元左右買的，但實際價格我不清楚。」等語
          （見原審卷第一八五頁），依據被告丙○○之陳述內
          容，其所知內容純係聽聞被告乙○○所言，然其本身
          並未親自目睹該挖土機，則對於被告丙○○證稱被告
          乙○○係於簽立挖土機買賣契約書即九十一年十月一
          日時即已購買本案之挖土機之情，在無其他補強佐證
          之前提下，亦難據以採信為有利於被告乙○○之事證
          。
    （七）按所謂贓物，係指他人因實施財產不法行為所取得之
          物，而被害人於法律上尚有追回權者而言。被告施金
          發向不詳姓名年籍之成年人收購本案之挖土機，以挖
          土機之專業特殊性，其使用範圍有限，使用對象亦有
          限，一般從事挖土機業者，均會透過熟悉之人購買，
          不可能向任意之人購買，而被告乙○○以低於市價之
          不詳價格，向不詳姓名年籍之成年人購入，再轉售予
          挖土機業者，以獲取利益，被告乙○○既未依業界之
          習慣，取得合法之來源證明，更未向特定管道購買，
          更無法明確交代購買之細節、交易對象、價金流向，
          且事後又利用偽造之進口報單以圖順利轉售銷贓，可
          見被告乙○○事先業已知悉該挖土機之來源不合法，
          係屬他人行竊或詐欺所得之贓物，被告乙○○仍以低
          價購入，則被告乙○○自已該當於故買贓物罪責。
    （八）如附件二所示之財政部基隆關稅局於八十六年六月十
          四日所核發第ＡＡ／八六／０一二九／００一二號進
          口報單（進口證明用聯）一紙（即偵查卷第五二頁所
          附之進口報單），係被告乙○○交付予證人戊○○作
          為挖土機來源證明文件，業據證人戊○○、己○○於
          原審中證述屬實，被告乙○○亦不爭執，合先敘明。
          而該進口報單，經原審向財政部基隆關稅局查詢結果
          表示，該第ＡＡ／八六／０一二九／００一二號進口
          報單證明用聯（影本）之關防與基隆關稅局關防字體
          及大小顯不相符，而如附件一所示之進口報單影本，
          則因正本已銷燬，無法供比對，致無法判斷，此有財
          政部基隆關稅局九十四年四月二十九日基普進字第０
          九四一００八五０七號函一份（見原審卷第二０六頁
          ）在卷可稽，則如附件一所示之進口報單影本無積極
          證據足證證明係偽造，另上開第ＡＡ／八六／０一二
          九／００一二號進口報單既非經財政部基隆關稅局所
          簽發，內容記載顯然不實，係屬偽造之情，應屬合理
          之認定。惟依據現有事證，雖無從認定該第ＡＡ／八
          六／０一二九／００一二號進口報單是否為被告施金
          發所偽造，而被告乙○○亦一再矢口否認如附件二之
          進口報單其所有，且辯稱：「報單事實上我並不了解
          ，是寫完之後，我們每人壹份存根的，我是錢繳完之
          後，才拿到的。後來拿給檢察官的時候，因為我搬家
          ，我的那份不見了。我是後來我拿錢給他之後，他給
          我的那份我留著而已。（問：為何律師那裡的與洪吉
          安那裡的進口報單會與你交給戊○○的進口報單是不
          一樣的？）因為買車的時候，在律師那裡寫，我沒有
          拿到正本，我是拿到合約書影本，我錢給完之後，他
          才拿正本給我的，正本是事後給我的，不是在那裡寫
          完就給我了。」（見原審卷第二一六頁）、「我是賣
          車子而已，進口證明是假的，是丙○○給我的，我也
          不知道是真的還是假的，我是看號碼有一樣而已，對
          於他是真的還是假的我也不了解。」（見本院卷第二
          宗第二一一頁）、「當時我們去律師那裡寫的時候，
          我們是一起進去，寫的時候律師壹份，我壹份，他（
          指丙○○）不知道有幾份，進口報單是我錢全部寫完
          的時候，他才拿給我的。當時我看號碼有一樣就好了
          ，我也沒有去注意其他的事情。」（見本院卷第二一
          六頁），惟為被告丙○○所堅決否認，參諸證人黃建
          河於本院證稱：好像僅給予被告丙○○一張進口報單
          等語（見本院卷第一宗第一九九頁），被告丙○○應
          無給予被告乙○○第二張進口報單之理，況被告施金
          發所交付予戊○○之進口報單係正本，與挖士機買賣
          合約書所附之如附件一所示之進口報單影本不符，被
          告焉有於正本未取得之際，即給予被告丙○○三萬元
          代價之理，或如證人楊志航律師於原審所證稱：雙已
          完全交付七十二萬元等語之情況下（見原審卷第一三
          五頁），僅取得影本之理，是依上開情事，本院認反
          足證上開被告丙○○及被告乙○○所簽訂之挖土機買
          賣契約，應係虛偽，且於被告丙○○僅向庚○○取得
          一張售口報單之情況下，如附件二所示之進口報單顯
          係被告乙○○於遺失原簽訂之挖土機買賣契約書及如
          附件一所示之進口報單後，再自行依附件一所示之「
          車體編號六五六七九號」，以不詳方式取得如附件二
          所示之進口報單至明。況被告乙○○行使交付予證人
          戊○○之時，既明知該挖土機係屬來源不明之物，卻
          仍行使交付使用，且與附件一所示之進口報單，復非
          同一進口報單，則以被告乙○○與丙○○所訂之上開
          挖土機買賣契約書所示之進口報單影本不符之情況下
          ，被告乙○○顯對於內容記載虛偽不實之偽造進口報
          單之情，事先有所知悉，因此，被告乙○○持以行使
          之行為，業已該當於行使偽造私文書之犯行，而被告
          乙○○行使偽造進口報單之行為，更足以損害今億企
          業有限公司之名譽信用、戊○○之權益及財政部基隆
          關稅局對於進口貨物查驗之正確性。而被告乙○○以
          上開偽造之如附件二所示之進口報單交付被告戊○○
          ，並以失竊之挖土機出賣予戊○○，使戊○○陷於錯
          誤，而交付六十八萬元予被告乙○○，付款部分業據
          被告乙○○坦承在卷，核與己○○、戊○○證述情節
          相符，而如附件二所示之進口報單係屬偽造，亦經本
          院詳述如前，是被告乙○○上開偽造之進口報單出賣
          失竊之挖土機予戊○○，應犯有詐欺取財罪至明。雖
          被告乙○○供稱該進口報單係被告丙○○所交付云云
          ，惟被告乙○○與被告丙○○於九十一年十月一日所
          簽訂之挖土機買賣契約書，附件所示之進口報單，係
          基隆關稅局於八十八年十一月十五日以第ＡＡ／八八
          ／六四八０／００二四號所核發之進口報單，內容記
          載「ＫＯＭＡＴＳＵ廠牌、ＰＣ二００—五型號、車
          體編號六五六七九號之挖土機，於八十八年十一月二
          日，經位於桃園縣龍潭鄉○○路○○段五八六號一樓
          之洪鐵重機械有限公司自國外進口」，業據證人即該
          契約見證人楊志航律師於原審中到庭證述屬實，並提
          出該挖土機買賣契約書暨附件影本一份為證（見原審
          卷第一七四頁），該份進口報單並與被告丙○○為警
          查獲時在其所駕駛之車輛上所查扣之進口報單相同，
          則被告乙○○既然供稱該進口報單係被告丙○○所交
          付，為何先後二份進口報單內容明顯不同，被告施金
          發卻毫無所悉，以被告乙○○係專門從事挖土機業務
          之人，收購中古挖土機，理當詳細核對確認來源之合
          法性，以保障個人之權益，何以如此疏忽未加留意，
          且被告乙○○事後於本院中改稱該偽造之進口報單係
          被告丙○○於簽約後另行交付，然既若被告乙○○所
          言，被告丙○○於簽約當時已提出買賣標的物之進口
          報單，為何事後還要另行交付一份進口報單，則被告
          丙○○事後交付之進口報單，被告乙○○理當知悉係
          屬偽造不實，否則何以一台挖土機會有二份不同內容
          之進口報單；況且，被告丙○○否認有交付該偽造進
          口報單予被告乙○○之情，被告乙○○對此，亦無法
          提出任何事證，以資證明，則被告乙○○否認知悉該
          進口報單為偽造之詞，自難予採信。而被告丙○○明
          知其並未販賣任何挖土機予被告乙○○，竟不僅虛偽
          與被告乙○○簽訂挖土機買賣契約書，且更進一步提
          供如附件一之進口報單予被告乙○○，雖被告乙○○
          嗣因遺失與被告丙○○訂立之挖土機買賣契約書及附
          件一之進口報單，致未能於與戊○○買賣時出示與出
          於幫助詐欺取財犯意之被告丙○○所簽訂挖土機買賣
          契約書及如附件件一之進口報單予戊○○，惟乃使得
          被告乙○○得以取得偽造之與附件一之車體號碼「六
          五六七九」號完全相同之如附件二所示之偽造進口報
          單，並順利詐欺得逞，是被告丙○○辯稱：當時伊並
          不知道利害關係，且乙○○另外再為買賣，伊完全不
          知情，伊以為乙○○簽訂上開買賣契約書是自己要用
          ，另伊並未交付進口報單給乙○○云云，即非可採。
    （九）被告乙○○之選任辯護人陳武璋律師，雖以臺灣區電
          鍍同業公會函覆本院之95年10月17日宿鍍榮字第9513
          7號函謂：「車體編號重新磨掉再重新電鍍於十五天
          內可完成」（見本院卷第二宗第一八一頁），認本件
          扣案之挖士機既於九十二年一月十四日失竊，車體編
          號應無可能於九十二年一月十四日當天即重新磨掉再
          重新電鍍，而認扣案之挖土機與被告乙○○所出售之
          挖土機，並非同一部挖土機，惟經本院調取被告施金
          發與被告丙○○均有涉案之本院九十三年度上訴字第
          五四○號、六八○號一案判決，該案竊取挖土機者係
          由行竊者「以不明工具，將‧‧‧失竊之小松牌ＰＣ
          二○○－五型該台挖土機原車體號碼磨除，再‧‧‧
          扶鐵條固定字體鑄模，並‧‧‧持鐵鎚將「六五二五
          ○」字體敲打在該台挖土機之車體上面（原車體號碼
          不詳），共同偽造車體號碼」等語（詳見本院審理卷
          第一四七頁至第一四八頁），並非以電鍍方式偽造車
          體號碼，是並無從以上開臺灣區電鍍同業公會函，為
          有利於被告乙○○之認定，併此指明。
    （十）綜上所述，被告乙○○故買贓物、詐欺取財、行使偽
          造私文書之犯行以及被告丙○○幫助詐欺之犯行，均
          堪認定；被告乙○○所辯，顯係事後卸責之詞，要難
          採信。被告丙○○辯稱以被告乙○○持上開與其所訂
          立之挖土機買賣契約書是要自己用云云，亦非可採，
          本件事證已臻明確，被告乙○○及丙○○上開犯行，
          洵堪認定。
二、被告乙○○、丙○○行為後，刑法及刑法施行法業於94年2
    月2日總統以華總一義字第09400014901號令修正公布，並於
    95年7月1日施行（下稱新刑法，修正前刑法下稱舊刑法），
    觀諸修正前後幫助犯之規定，僅有文字之修正，無關成立幫
    助犯內容之實質變更，不屬法律之變更，應逕適用修正後之
    規定，毋須比較適用。另參酌最高法院95年5 月23日刑事庭
    第8次會議決議，新刑法第2條第1項之規定，係規範行為後
    法律變更所生新舊法律比較適用之準據法，於新刑法施行後
    ，應適用新刑法第2條第1項之規定，為「從舊從輕」之比較
    。另於比較時應就罪刑有關之共犯、未遂犯、想像競合犯、
    牽連犯、連續犯、結合犯，以及累犯加重、自首減輕暨其他
    法定加減原因（如身分加減）與加減比例等一切情形，本於
    統一性及整體性原則，綜其全部罪刑之結果而為比較。本案
    涉及法律變更之牽連犯、連續犯、累犯部分經比較新舊刑法
    之規定，以舊刑法有利於被告，依新刑法第2條第1項前段規
    定，自應適用最有利於被告之舊刑法。另罰金罰鍰提高標準
    條例第二條業於九十五年五月十七日刪除第二條條文；並自
    九十五年七月一日施行，而刑法第四十一條第一項前段關於
    易科罰金之折算標準已由舊法之銀元一百元、二百元、三百
    元修正為新台幣一千元、二千元、三千元，因屬科刑規範事
    項之變更，其折算標準為裁判時所應諭知，自有就新舊法規
    定比較之必要，經比較新舊法結果，以被告乙○○、丙○○
    行為時之舊法較為有利於被告乙○○、丙○○，是依刑法第
    二條第一項之規定，應適用被告乙○○、丙○○行為時之舊
    法即依修正前刑法四十一條第一項前段、修正前罰金罰鍰提
    高標準條例第二條之規定，諭知以銀元三百元折算一日為易
    科罰金之折算標準，併此敘明。
三、按刑法上所謂公印或公印文，係專指表示公署或公務員資格
    之印信而言，即俗稱大印與小官章及其印文，如所偽造之印
    章非表示公署或公務員之資格者，自與偽造公印之要件不合
    （最高法院六十九年度台上字第六九三號判例意旨參照）。
    本件被告乙○○所行使交付由財政部基隆關稅局所核發第Ａ
    Ａ／八六／０一二九／００一二號之進口報單上，雖有「基
    隆關稅局進口組簽證文件專用章」及基隆關稅局承辦公務員
    何沛瓊、張啟明之圓形日期戳章，然皆非用以表示該公署及
    公務員之資格，僅係表示基隆關稅局進口簽證之核章而已，
    依前開說明，當屬普通印章之性質，非屬公印之範疇。又所
    謂公文書，係指公務員職務上制作之文書，刑法第十條第三
    項定有明文。查：進口報單則為申報貨物進口之公司委託報
    關行於進口報關業務上所製作之文書，且為報關行業務上有
    權製作之文書，僅係私文書之性質，非屬公務員職務上所制
    作之公文書，因此，本件財政部基隆關稅局所核發第ＡＡ／
    八六／０一二九／００一二號之進口報單，亦屬私文書之性
    質，應屬無訛。被告乙○○明知該挖土機為他人遭竊之物，
    係屬來源不明之贓物，仍以低於市價之代價購買後，再轉售
    予戊○○，並行使交付偽造之進口報單，供為證明該挖土機
    來源合法性之用，足以生損害於今億企業有限公司、戊○○
    及財政部基隆關稅局對於進口貨物查驗之正確性，並已使戊○○陷於錯誤，而交付被告乙○○六十八萬元，友核被告乙○○所為，係犯刑法第三百四十九條第二項之故買贓物罪、
    、第三百三十九條第一項之詐欺取財罪、第二百十六條、第
    二百十條之行使偽造私文書罪。被告所犯故買贓物罪、詐欺
    取財罪、行使偽造私文書罪三者間，有手段、目的之牽連關
    係，為牽連犯之裁判上一罪關係，應依修正前刑法第五十五
    條之規定，從一重之行使偽造私文書罪論處。被告乙○○所
    犯行使偽造進口報單之行為，雖未據起訴，然該部分與前開
    論罪科刑之故買贓物犯行間，有手段目的之牽連關係，為裁
    判上一罪關係，應為起訴效力所及，本院自得併予審酌，附
    此敘明。被告丙○○所為係犯刑法第第三十條第一項、第三
    百三十九條第一項之幫助詐欺取財罪，被告丙○○曾因偽造
    文書案件，經臺灣臺東地方法院以九十一年度簡字第二九號
    判決處有期徒刑六月，如易科罰金以三百元折算一日確定，
    於九十一年四月十六日執行完畢，五年以內再犯本件有期徒
    刑以上之罪，為累犯，有臺灣高等法院被告丙○○前案紀錄
    表一份在卷可稽，應依修正前刑法第四十七條規定加重其刑
    ，所犯係幫助犯行，並依第三十條第二項之規減輕其刑。原
    審判決認為被告乙○○罪證明確予以論罪科刑，以及被告丙○○被訴犯行不能證明，而諭知被告丙○○無罪，固均非無
    見，惟查：、被告乙○○既以偽造之附件二所示之進口報
    單，交付戊○○，而將來源不明之贓物出售予戊○○，使戊○○於錯誤交付被告乙○○六十八萬元，被告乙○○顯犯有
    刑法第三百三十九條第一項之詐欺取財罪，原審疏未詳予在
    勾稽，認被告乙○○未構成詐欺取財罪，尚有未洽。、本
    件被告丙○○並未被訴與被告乙○○共同行使偽造私文書，
    原審判決於理由欄貳之五之（一）認被告丙○○自無與被告
    乙○○共同行使偽造私文書之問題，復有未洽。、壬○○
    挖土機失竊之時間應為九十二年一月十三日晚上後至九十二
    年一月十三日晚上前，而九十二年一月十四日上午八時許係
    壬○○發現挖土機失竊之時間，並非失竊之時間，原審認壬○○挖土機失竊之時間為九十二年一月十四日上午八時許，
    尚與事實不符。、被告丙○○已坦承收取三萬元，且實際
    上並未出賣任何挖土機予被告乙○○，原審卻認被告丙○○
    未獲任何利益（詳見原審判決書第27頁第十二行所述），與
    事實不符，另本件如附件一所示之進口報單，應係被告丙○○所提供，致嗣後被告乙○○能取得與如附件一進口報單所
    示之車體號碼「六五六七九號」完全相同之附件二之進口報
    單交付戊○○，業經本院詳述如前，被告丙○○顯犯有幫助
    詐欺取財罪至明，原審疏未予詳細認定，致諭知被告丙○○
    幫助詐欺取財部分無罪，亦有不當。、如附件二進口報單
    所示偽造之「基隆關稅局進口組簽證文件專用章」印文一枚
    以及未扣案執以蓋用「基隆關稅局進口組簽證文件專用章」
    之印章一枚，係偽造之印章及印文，原審漏未依刑法第二百
    十九條之規定予以宣告沒收，亦有未洽。檢察官就原審判決
    關於被告丙○○部分及被告乙○○詐欺取財部分上訴主張原
    審判決諭知被告丙○○無罪以及被告乙○○不成立詐欺取財
    部分認定有誤，指摘原審判決不當，即有理由，另檢察官就
    原審判決關於被告乙○○偽造準私文書部分，認被告乙○○
    應已知情，指摘原審判決關此部分不當，雖無理由（詳如后
    由欄四所示），被告乙○○上訴否認犯行，指摘原審判決不
    當，雖亦無理由，惟原審既有上開可議之處，自應由本院將
    原審判決予以撤銷改判。爰審酌被告乙○○貪圖不法利益，
    以低價收購他人行竊之挖土機，再轉售圖利，且被告乙○○
    為求順利銷贓，更行使偽造之進口報單，從中獲取高額利益
    ，助長行竊者之銷贓管道，間接導致竊盜案件激增，造成被
    害人之財產損害及心理不安，敗壞善良風氣，危害社會治安
    ，且犯罪後仍否認犯行，絲毫未見悔意，犯後態度不佳，本
    院考量其因銷贓所得金額六十八萬元，扣除低廉成本後，獲
    取之利益數額頗豐等一切情狀，量處被告乙○○有期徒刑一
    年，審酌被告丙○○已有上開犯罪紀錄，本次再犯，及其犯
    罪手段、目的、動機及坦承部犯行等一切情狀，量處被告丙○○有期徒刑四月，併諭知易科罰金折算標準。如附件二進
    口報單所示偽造之「基隆關稅局進口組簽證文件專用章」印
    文一枚以及未扣案執以蓋用「基隆關稅局進口組簽證文件專
    用章」之印章一枚，係偽造之印章及印文，應依刑法第二百
    十九條之規定宣告沒收，至於如附件二所進口報單正本一紙
    ，雖原係被告乙○○所有供犯罪所用之物，然業經被告乙○○提出行使交付證人戊○○取得，已非被告乙○○所有之物
    ，自無從諭知沒收，附此敘明。
四、至於公訴意旨另以：被告乙○○為掩飾日後故買贓物犯行，
    委由不詳姓名年籍之人在不詳地點，以將該車體編號磨除並
    重新打印之方式，偽造為六五六七九號，因認被告乙○○涉
    犯刑法第二百十六條、第二百二十條第一項行使偽造準私文
    書罪。按犯罪事實應依證據認定之，無證據不得認定犯罪事
    實；又不能證明被告犯罪者，應諭知無罪之判決，刑事訴訟
    法第一百五十四條第二項、第三百零一條第一項前段分別定
    有明文。而刑事訴訟法上所謂認定犯罪事實之證據，係指足
    以認定被告確有犯罪行為之積極證據而言，該項證據自須適
    合於被告犯罪事實之認定，始得採為斷罪資料，最高法院二
    十九年上字第三一０五號著有判例。公訴人認被告乙○○涉
    有偽造準私文書之罪嫌，無非係以該查扣之挖土機經員警以
    電解之方式查知原車體編號之前四碼為六七七三，經被害人
    壬○○指認無誤，此據被害人壬○○陳述明確，並有認領保
    管收據在卷足憑，訊據被告乙○○堅詞否認有何行使偽造準
    私文書之犯行，辯稱：伊未偽造車體編號等語。經查：本件
    依證人戊○○及己○○所述，被告乙○○於九十二年一月十
    三日晚間與被告乙○○洽定購買之金額為六十八萬元，並於
    九十二年一月十四日下午一時許在全毅公司簽訂買賣契約（
    見本院卷第一○三頁至第一○七頁），則依卷附資料，並無
    任何被告乙○○將該車體編號磨除並重新打印之證據，且本
    件被告乙○○於九十一年十月一日即與被告丙○○簽訂契約
    「車體編號六五六七九號」，則與乙○○約定交付贓車之人
    是否真竊取「車體編號六五六七九號」挖土機，則顯非被告
    乙○○所能事先知情，況依本院調取被告乙○○與被告丙○○均有涉案之本院九十三年度上訴字第五四○號、六八○號
    一案判決，該案竊取挖土機者係由行竊者「以不明工具，將
    ‧‧‧失竊之小松牌ＰＣ二○○－五型該台挖土機原車體號
    碼磨除，再‧‧‧扶鐵條固定字體鑄模，並‧‧‧持鐵鎚將
    「六五二五○」字體敲打在該台挖土機之車體上面（原車體
    號碼不詳），共同偽造車體號碼」等語（詳見本院審理卷第
    一四七頁至第一四八頁），是本件雖扣案之挖土機之車體編
    號業經磨除並重新打印亦無積極證據足資認定係被告乙○○
    所為且知情，是本件並無從論被告乙○○偽造準私文書罪，
    此外，復查無其他積極證據足資證明被告乙○○有偽造車體
    編號之犯行，其前開犯行應屬不能證明，揆諸前揭規定及判
    例意旨，本院原應就被告乙○○行使偽造準私文書之犯行為
    無罪之諭知，惟因公訴人認前開行使偽造準私文書之犯行與
    本案前開論罪科刑之行使偽造私文書、贓物、詐欺取財等犯
    行間，有牽連犯之裁判上一罪關係，爰不另為無罪之諭知，
    併此敘明。
五、檢察官就被告乙○○涉犯刑法第二百十六條、第二百二十條
    第一項行使偽造準私文書部分上訴主張：被告金發應無一張
    進口報單車體號碼均相符之理，且縱未新自偽造車體號碼，
    至少亦與該偽造車體號碼人有共同犯意聯絡及行為之分擔，
    原審就被告乙○○行使偽造準私文書部分為不另為無罪之諭
    知，顯有違誤，惟如前所述，本件並無其他積極證據足資證
    明被告乙○○有偽造車體號碼，且被告乙○○於行竊前二月
    餘前，即與被告丙○○預先訂立虛偽之挖土機買賣契約書，
    被告乙○○係收購贓物之人，固有強烈期待竊取同一車體號
    碼之挖土機，以防後續糾紛，惟本件行竊挖土機之人均未查
    獲，無法查證被告乙○○是否有與其等共同偽造車體號碼，
    檢察官認被告乙○○與其等就偽造車體號碼有犯意聯絡及行
    為分擔，尚屬推測之詞，並無何積極證據足資證明，從而本
    院認原審原審就被告乙○○行使偽造準私文書部分為不另為
    無罪之諭知，並無不當，檢察官就此之上訴，顯無理由，附
    予敘明。
六、據上論斷，應依刑事訴訟法第二百九十九條第一項前段、第
    三百六十四條、第二百九十九條第一項前段、刑法第三十條
    第一項、第二百十六條、第二百十條、第三百三十九條第一
    項、第三百四十九條第二項、修正前刑法第五十五條，第二
    百十九條、罰金罰鍰提高標準條例第一條前段、修正前罰金
    罰鍰提高標準條例第二條，判決如主文。
本案經檢察官甲○○到庭執行職務。
中    華    民    國    95    年    12    月      21  日
            刑事第三庭  審判長法  官  王  增  瑜
                              法  官  蔡  紹  良
                              法  官  胡  忠  文
上列正本證明與原本無異。
丙○○不得上訴。
乙○○得上訴。
檢察官對丙○○部分，不得上訴；對乙○○部分，得上訴。
如不服本判決應於收受送達後十日內向本院提出上訴書狀，其未
敘述上訴之理由者並得於提起上訴後十日內向本院補提理由書（
均須按他造當事人之人數附繕本）。
                              書記官  陳  麗  玉
中    華    民    國    95    年    12  月    22      日
附錄論罪科刑法條：
刑法第二百十六條：
行使第二百十條至第二百十五條之文書者，依偽造、變造文書或
登載不實事項或使登載不實事項之規定處斷。
刑法第二百十條：
偽造、變造私文書，足以生損害於公眾或他人者，處五年以下有
期徒刑。
刑法第三百三十九條
中華民國刑法第339條
(普通詐欺罪)
意圖為自己或第三人不法之所有，以詐術使人將本人或第三人之
物交付者，處五年以下有期徒刑、拘役或科或併科一千元以下罰
金。以前項方法得財產上不法之利益或使第三人得之者，亦同。
前二項之未遂犯罰之。
刑法第三百四十九條：
收受贓物者，處三年以下有期徒刑、拘役或五百元以下罰金。搬
運、寄藏、故買贓物或為牙保者，處五年以下有期徒刑、拘役或
科或併科一千元以下罰金。
因贓物變得之財物，以贓物論。
附表
如附件二進口報單所示
１、偽造之「基隆關稅局進口組簽證文件專用章」印章壹枚
２、偽造之「基隆關稅局進口組簽證文件專用章」印文壹枚
                                                      Ａ


司法院資訊處製作；財團法人民間司法改革基金會備份。
